臺灣臺北地方法院刑事判決
109年度訴字第399號
公  訴  人  臺灣臺北地方檢察署檢察官
被      告  許思源


選任辯護人  黃重鋼律師
            林詠嵐律師
            洪煜盛律師
被      告  林宜俊


選任辯護人  康皓智律師
被      告  楊浩偉



選任辯護人  林冠佑律師
上列被告等因違反毒品危害防制條例案件，經檢察官提起公訴（
10 9年度偵字第8022、8289、12383、12384號），本院判決如下
：
    主  文
許思源犯如附表一編號一、二「罪名及宣告刑」欄所示之罪，各
處如附表一編號一、二「罪名及宣告刑」欄所示之刑及沒收。應
執行有期徒刑肆年貳月。
林宜俊犯如附表一編號一「罪名及宣告刑」欄所示之罪，處如附
表一編號一「罪名及宣告刑」欄所示之刑及沒收。
楊浩偉犯如附表一編號二「罪名及宣告刑」欄所示之罪，處如附
表一編號二「罪名及宣告刑」欄所示之刑及沒收。緩刑參年，緩
刑期間付保護管束，並應於本判決確定之日起貳年內，向指定之
政府機關、政府機構、行政法人、社區或其他符合公益目的之機
構或團體，提供壹佰貳拾小時之義務勞務。
林宜俊其餘被訴部分無罪。
    事  實
一、許思源、林宜俊、楊浩偉明知大麻為毒品危害防制條例第2 
    條第2項第2款所列之第二級毒品，依法不得持有、販賣及施
    用，竟分別為下列犯行：
（一）緣楊浩偉欲購買大麻供己施用，故委請林宜俊代其聯絡楊
      浩偉，林宜俊即基於幫助施用第二級毒品之犯意，與許思
      源接洽購買大麻事宜。許思源持用如附表二編號一所示之
      行動電話接獲該訊息後，即意圖營利，基於販賣第二級毒
      品之犯意，與林宜俊確認購買大麻之價格及重量，並約定
      交易時間、地點後，即依約於民國109年3月4日晚間11時2
      0分許，至位於臺北市大安區之大安國小附近巷弄內，將5
      公克之大麻交給楊浩偉，供楊浩偉持以施用（楊浩偉施用
      第二級毒品犯行，另經檢察官以109年度毒偵字第888號為
      緩起訴處分確定），楊浩偉亦當場將新臺幣（下同）7,00
      0元之價金交給許思源。
（二）楊浩偉意圖營利，基於販賣第二級毒品之犯意，於109年3
      月6日晚間9時12分許，使用「LINE」通訊軟體向執行網路
      巡邏之員警傳達欲販賣毒品之訊息，該員警即喬裝買家與
      楊浩偉商談購毒事宜，雙方約定以1萬6,000元之價格交易
      10公克之大麻後，楊浩偉即委託林宜俊代其向許思源購買
      大麻（林宜俊被訴與許思源共同販賣第二級毒品部分，經
      本院為無罪之諭知），許思源持用如附表二編號一所示之
      行動電話接獲該訊息後，即意圖營利，基於販賣第二級毒
      品之犯意，經由林宜俊與楊浩偉談妥交易價格、重量等細
      節後，即於109年3月12日下午1時許，依約前往臺北市中
      正區之「自來水園區」附近路旁，將如附表二編號三所示
      之大麻1包交給楊浩偉，並約定待楊浩偉將該毒品轉售後
      ，再給付價金1萬4,000元予許思源。楊浩偉取得該包毒品
      後，即於同日下午1時7分許，前往臺北市○○區○○路0段000
      號「7-11便利商店」與喬裝買家之員警進行交易，惟為警
      當場查獲而未遂，並扣得如附表二編號二至三所示之物，
      而循線查悉上情。
二、案經臺北市政府警察局大安分局報告臺灣臺北地方檢察署檢
    察官偵查後起訴。　　　
　　    理  由
甲、有罪部分：
壹、程序事項：
一、按被告以外之人於偵查中向檢察官所為之陳述，除顯有不可
    信之情況者外，得為證據，刑事訴訟法第159條之1第2項定
    有明文。證人於偵查中向檢察官所為之陳述，雖屬傳聞證據
    ，惟現階段刑事訴訟法規定檢察官代表國家偵查犯罪、實施
    公訴，依法其有訊問被告、證人及鑑定人之權，證人、鑑定
    人且須具結，而實務運作時，檢察官偵查中向被告以外之人
    所取得之陳述，原則上均能遵守法律規定，不致違法取供，
    其可信度極高，職是，被告以外之人前於偵查中已具結而為
    證述，除反對該項供述得具有證據能力之一方已釋明「顯有
    不可信之情況」之理由外，應認該證人於偵查中之陳述具有
    證據能力。查證人即被告楊浩偉於偵查中經具結而為證述，
    嗣於審判中經本院傳喚到庭，賦予被告林宜俊行使對質權、
    反對詰問權之機會，則被告林宜俊之對質詰問權已於審判中
    獲得確保，復經本院審酌證人楊浩偉於偵查中證述作成時之
    外在環境及情況，並無遭受強暴、脅迫、詐欺、利誘等外力
    干擾之情形，抑或在影響其心理狀況，致妨礙其自由陳述等
    顯不可信之情況下所為，從而，依前揭法條規定，證人楊浩
    偉於偵查中向檢察官所為之陳述，即有證據能力。　
二、本案所引用之其餘供述及非供述證據，經本院依法踐行調查
    證據程序，檢察官、被告許思源、林宜俊、楊浩偉及其等之
    辯護人均不爭執各該證據之證據能力，且亦查無依法應排除
    其證據能力之情形，是後述所引用證據之證據能力均無疑義
    。
貳、實體事項： 　　
一、事實認定：
（一）事實欄一、（一）所載部分：
　　⒈此部分事實，業據被告許思源於偵查及本院審理中（詳見
      偵字第8022號卷第225至227頁，本院訴字卷一第154頁、
      第157至158頁、第216至217頁，本院訴字卷二第179頁）
      、被告林宜俊於本院審理中（詳見本院訴字卷一第351頁
      ，本院訴字卷二第179頁）供陳不諱，並經證人楊浩偉於
      偵查及本院審理中（詳見他字第4124號卷第127至132頁，
      本院訴字卷一第351至361頁）證述明確，並有監視器錄影
      畫面翻拍照片（見他字第4124號卷第75至81頁）、通訊軟
      體對話紀錄截圖（見他字第4124號卷第88至98頁）存卷可
      參，足認被告許思源、林宜俊前揭任意性自白與事實相符
      ，應堪採信。
　　⒉至公訴意旨雖認被告林宜俊就此部分係涉犯販賣第二級毒
      品罪嫌。惟證人楊浩偉於本院審理中證稱：伊與被告林宜
      俊原本就認識，伊知道被告林宜俊有認識賣大麻的人，因
      此伊就請被告林宜俊幫伊聯繫購買大麻的事情；伊於109
      年3月4日之前沒有被告許思源的聯絡方式，因此透過被告
      林宜俊作為聯繫的橋樑；伊於109年3月4日係與被告林宜
      俊連絡後，再一起去找被告許思源購買大麻等語（見本院
      訴字卷一第351至361頁），再參以被告林宜俊與楊浩偉間
      於109年3月4日之通訊軟體對話紀錄內容，可見該次交易
      係被告楊浩偉先聯繫被告林宜俊，請其幫忙與被告許思源
      聯繫購買大麻之事宜，而非被告林宜俊主動向被告楊浩偉
      詢問是否欲購買毒品，此有對話紀錄（見他字第4124號卷
      第88至98頁）存卷可參，由此可知，證人楊浩偉證稱係由
      其主動請被告林宜俊向被告許思源聯繫購毒事宜等語，應
      堪採信。又觀諸證人許思源於本院審理中證稱：被告林宜
      俊於109年3月4日跟伊聯絡購買大麻事宜，伊認為當天是
      將大麻賣給被告林宜俊，當天是被告林宜俊將錢交給伊的
      ，現場還有另一個人，但伊沒看清楚對方是誰，被告林宜
      俊沒有說是誰要跟伊買大麻；伊有與被告林宜俊聊過伊有
      在販賣大麻的事情，被告林宜俊找伊幫忙拿毒品的話，伊
      就會幫忙，但伊也會賺他的錢，伊沒有被告楊浩偉的聯絡
      方式，伊於109年3月4日販賣大麻時，都沒有分紅給被告
      林宜俊，被告林宜俊只是請伊幫忙拿毒品給被告楊浩偉，
      伊不知道為何被告林宜俊要幫被告楊浩偉聯繫，伊也沒有
      請被告林宜俊幫伊找買家等語（見本院訴字卷一第362至3
      70頁），佐以被告楊浩偉與被告林宜俊前開對話紀錄顯示
      ，被告楊浩偉曾詢問被告林宜俊「如果服務不好」、「你
      會找小草（即被告許思源）嗎」、被告林宜俊回稱「但他
      們該賺」、「還是有賺」、「這並不偏頗一方」，此有前
      開通訊軟體對話紀錄截圖在卷可憑，益徵被告林宜俊於10
      9年3月4日之毒品交易中，僅係代被告楊浩偉以買家之立
      場與被告許思源聯繫購毒事宜，而未有與被告許思源共同
      販賣毒品給被告楊浩偉之意，況且，證人楊浩偉於本院審
      理中證稱其於109年3月4日係欲向被告許思源購買大麻供
      己施用等語（見本院訴字卷一第351至361頁），而其前於
      偵查中亦證稱其於向被告許思源購買毒品之翌（5）日凌
      晨12時許，即在華山公園施用大麻等語（詳見毒偵字第88
      8號卷第169至171頁），且其於109年3月12日為警採集之
      尿液，經送驗後檢出大麻陽性反應，而其於109年3月5日
      施用第二級毒品大麻之行為，經臺灣臺北地方檢察署檢察
      官以109年度毒偵字第888號為緩起訴處分，此有臺北市政
      府警察局偵辦毒品案件尿液檢體委驗單、台灣尖端先進生
      技醫藥股份有限公司濫用藥物檢驗報告、臺灣臺北地方檢
      察署檢察官109年度毒偵字第888號緩起訴處分書（見毒偵
      字第888號卷第71至73頁、第151至153頁）在卷可憑，足
      徵被告楊浩偉確有施用其向被告許思源購買之大麻，可認
      被告林宜俊辯稱其於109年3月4日係基於幫助被告楊浩偉
      施用第二級毒品之犯意，始代被告楊浩偉向被告許思源購
      入大麻等語，應非子虛。是公訴意旨認被告林宜俊就此部
      分與被告許思源共同涉犯販賣第二級毒品罪嫌，尚有未洽
      ，併此敘明。
（二）事實欄一、（二）所載部分：　　　　
    ⒈此部分事實，業據被告許思源於本院審理中（詳見本院訴
      字卷一第216至217頁，本院訴字卷二第179頁）、被告楊
      浩偉於偵查及本院審理中（見他字第4124號卷第11至17頁
      、第61至65頁、第127至132頁，偵字第8289號卷第169至1
      70頁，本院訴字卷一第154頁、第157至158頁，本院訴字
      卷二第179頁）供承不諱，並有現場照片（見偵字第8022
      號卷第55頁）、通訊軟體對話紀錄截圖（見偵字第8289號
      卷第57至157頁，他字第4124號卷第88至98頁）、扣案大
      麻之照片（見偵字第8289號卷第41至43頁）存卷可參，又
      扣案如附表二編號三所示之菸草檢品1包（驗前淨重9.00
      公克，驗餘淨重8.97公克），經送驗後，亦檢出大麻成分
      ，此有法務部調查局濫用藥物實驗室109年4月8日調科壹
      字第10923004930號鑑定書（見偵字第8289號卷第185頁）
      在卷可考，足認被告許思源、楊浩偉前揭任意性自白與事
      實相符，應堪採信。
    ⒉被告許思源之辯護人雖為其主張：被告許思源於如事實欄
      一、（二）所示時間抵達交易現場時，知悉被告楊浩偉係
      欲將毒品轉售予他人，且答應待被告楊浩偉轉售後再向其
      收取價金，故被告許思源就如事實欄一、（二）所為，應
      係與被告楊浩偉共同販賣第二級毒品給喬裝員警，而構成
      販賣第二級毒品未遂罪云云。惟被告許思源於如事實欄一
      、（二）所示時間販賣大麻之對象為具有購買毒品真意之
      被告楊浩偉，其既依約將大麻交給被告楊浩偉而完成交易
      等情，業經認定如前，縱其於交易現場得悉被告楊浩偉欲
      將毒品轉售與他人，仍無礙於其已完成毒品交易而既遂之
      事實，辯護人此部分主張，要難採為對被告許思源有利之
      認定。
（三）綜上，被告許思源所辯，應非可採，而被告林宜俊所辯，
      乃屬有據，從而，本案事證明確，被告許思源、林宜俊、
      楊浩偉前開犯行洵堪認定，應依法論科。
二、論罪科刑：
（一）按被告許思源、楊浩偉行為後，毒品危害防制條例第4條
      業於109年1月15日修正公布，並自109年7月15日施行，修
      正前毒品危害防制條例第4條第2項規定：「製造、運輸、
      販賣第二級毒品者，處無期徒刑或7年以上有期徒刑，得
      併科新臺幣1,000萬元以下罰金」，修正後則規定：「製
      造、運輸、販賣第二級毒品者，處無期徒刑或10年以上有
      期徒刑，得併科新臺幣1,500萬元以下罰金」，修正後之
      規定提高法定刑度及得併科之罰金；此外，同條例第17條
      第2項之規定同經修正公布，亦於109年7月15日生效施行
      ，修正後之同條例第17條第2項則增加歷次審理均須自白
      之限制，是修正後新法並未較有利於被告許思源、楊浩偉
      ，經整體比較新舊法之結果，應依刑法第2條第1項前段之
      規定，整體適用被告許思源、楊浩偉行為時即修正前之上
      開規定。
（二）核被告許思源就如事實欄一、（一）、（二）所為，均係
      犯修正前毒品危害防制條例第4條第2項之販賣第二級毒品
      罪；被告林宜俊就如事實欄一、（一）所為，係犯刑法第
      30條第1項、毒品危害防制條例第10條第2項之幫助施用第
      二級毒品罪；被告楊浩偉於如事實欄一、（二）所為，係
      犯修正前毒品危害防制條例第4條第6項、第2項之販賣第
      二級毒品未遂罪。
（三）被告許思源於如事實欄一、（一）、（二）所示，及被告
      楊浩偉於如事實欄一、（二）所示各該販賣第二級毒品犯
      行，其等於販賣前持有第二級毒品之低度行為，均為販賣
      第二級毒品之高度行為所吸收，均不另論罪。
（四）被告許思源就如事實欄一、（一）、（二）所示之販賣第
      二級毒品之行為，犯意各別，行為互殊，應分論併罰。
（五）公訴意旨認被告林宜俊就如事實欄一、（一）所為係涉犯
      毒品危害防制條例第4條第2項之販賣第二級毒品罪嫌，實
      有誤解。惟被告林宜俊於如事實欄一、（一）所示幫助施
      用第二級毒品之行為，與檢察官起訴之事實，具有社會基
      本事實同一性，且其涉犯幫助施用第二級毒品罪嫌部分復
      經本院告知被告林宜俊及其辯護人前開涉犯法條，已充分
      保障被告林宜俊之防禦權，本院自得予以審究，並依刑事
      訴訟法第300條規定變更起訴法條。
（六）按犯毒品危害防制條例第4條至第8條、第10條或第11條之
      罪，供出毒品來源，因而查獲其他正犯或共犯者，減輕或
      免除其刑，毒品危害防制條例第17條第1項定有明文。被
      告楊浩偉於如事實欄一、（二）所示犯行遭查獲後，即向
      檢警供出其所為該次販賣毒品犯行之毒品來源為被告許思
      源，而檢警因此查獲被告許思源於如事實欄一、（二）所
      示販賣第二級毒品給被告楊浩偉之犯行，並於本案提起公
      訴等情，此經檢察官於本案起訴書中記載明確，是被告楊
      浩偉就如事實欄一、（二）所示犯行確有供出其販賣毒品
      之毒品來源，並因而查獲其他正犯即被告許思源乙節堪以
      認定，是被告楊浩偉就如事實欄一、（二）所示犯行，合
      於毒品危害防制條例第17條第1項「供出毒品來源，因而
      查獲」之規定，惟被告楊浩偉販賣第二級毒品，所生危害
      非輕，爰減輕其刑而不免除其刑。至被告許思源雖亦有供
      出其毒品來源，且經檢警對其實施偵查，然該案尚在偵查
      階段，此有本院公務電話紀錄（見本院訴字卷二第15頁）
      存卷可考，尚無因被告許思源供出毒品來源，因而查獲其
      他正犯或共犯之情事。準此，被告許思源於本案所為即尚
      無毒品危害防制條例第17條第1項規定之適用，附此敘明
      。
（七）按修正前毒品危害防制條例第17條第2項規定「犯第4條至
      第8條之罪於偵查及審判中均自白者，減輕其刑」，係為
      鼓勵是類犯罪行為人自白、悔過，並期訴訟經濟、節約司
      法資源而設。須於偵查及審判中皆行自白，始有適用，此
      所謂之「自白」，乃對自己之犯罪事實全部或主要部分為
      肯定供述之意。又所謂自白，祇須於偵查及審判中均曾經
      自白即可，不以始終承認犯罪為必要；自白乃指對於該當
      於犯罪構成要件之具體社會事實，向職司偵查或審判之公
      務員為肯定供述之謂。至於所供述之具體社會事實，在法
      律上如何評價有所陳述或答辯，乃辯護權之行使，不影響
      自白之成立。再不論自白係出於自動或被動、簡單或詳細
      、一次或多次，及自白後有無翻異，苟於偵查及審判中均
      曾經自白，即應依法減輕其刑（最高法院104年度台上字
      第2094、1724、1063號等判決意旨可供參考）。被告許思
      源就如事實欄一、（一）所示犯行，前於偵查中已就其與
      被告林宜俊聯繫之過程、雙方約定交易之時間、地點、毒
      品種類、交易價格等販賣第二級毒品之基本事實自陳在卷
      ，亦於本院審理時為自白認罪之表示（詳見偵字第8022號
      卷第225至227頁，本院訴字卷一第154頁、第157至158頁
      、第216至217頁，本院訴字卷二第179頁），自應適用修
      正前毒品危害防制條例第17條第2項規定予以減刑。另被
      告楊浩偉迭於偵查及本院審理中自白如事實欄一、（二）
      所示販賣第二級毒品犯行，業如前述，應依修正前毒品危
      害防制條例第17條第2項規定，減輕其刑。另被告林宜俊
      之辯護人雖為其主張被告林宜俊就如事實欄一、（一）所
      示犯行亦有毒品危害防制條例第17條第2項規定之適用，
      然被告林宜俊所為係構成刑法第30條第1項、毒品危害防
      制條例第10條第2項之幫助施用第二級毒品罪，該罪未在
      得適用毒品危害防制條例第17條第2項規定減刑之列，辯
      護人此部分主張，容有誤會。
（八）被告林宜俊就如事實欄一、（一）所為，係幫助被告楊浩
      偉施用毒品，所犯情節較正犯輕微，故就其所為事實欄一
      、（一）部分，應依刑法第30條第2項規定減輕其刑。
（九）被告楊浩偉於如事實欄一、（二）所示犯行，既已著手販
      賣毒品之行為而未遂，應依刑法第25條第1項論以未遂犯
      ，並依同條第2項規定按既遂犯之刑度減輕其刑。
（十）按販賣第二級毒品罪之法定刑為無期徒刑或7年以上有期
      徒刑，得併科1,000萬元以下罰金，然同為販賣第二級毒
      品之人，其原因動機不一，犯罪情節未必盡同，或有大
      盤毒梟者，亦有中小盤之分，甚或僅止於吸毒者友儕間謀
      取蠅頭小利互通有無，其販賣行為所造成危害社會之程度
      自屬有異，法律科處此類犯罪，所設之法定最低本刑卻同
      為無期徒刑或7年以上有期徒刑，得併科1,000萬元以下罰金，不可謂不重。於此情形，倘依其情狀處以低於法定最低本刑之有期徒刑，即足以懲儆，並可達防衛社會之目的者，自非不可依客觀之犯行與主觀之惡性二者加以考量其情狀，是否有可憫恕之處，適用刑法第59條之規定酌量減輕其刑，期使個案裁判之量刑，能斟酌至當，符合罪刑相當原則及比例、平等原則（最高法院96年度台上字第6103號、97年度台上字第4319號判決意旨可資參照）。查被告許思源於如事實欄一、（一）、（二）所示販賣大麻之數量甚微，且交易金額非鉅，與販賣毒品數量達數公斤以上之嚴重危害社會治安情形仍有不同，故被告許思源之犯罪情節當非大中盤毒梟者可資等同並論，是以被告許思源於如事實欄一、（一）、（二）所示犯罪之具體情狀及行為背景，確屬情輕法重，客觀上足以引起社會一般人之同情，如科以法定最低刑度，猶嫌過重，故就被告許思源於如事實欄一、（一）、（二）所示犯行，均依刑法第59條之規定酌減其刑。至被告林宜俊、楊浩偉之辯護人雖主張其等所為之犯行亦應適用刑法第59條之規定減刑，惟按刑法第59條之酌量減輕其刑，必於犯罪之情狀可憫恕時，始得為之，至情節輕微僅可為法定刑內從輕科刑之標準，不得據為酌量減輕之理由。又刑法第59條之酌量減輕其刑，必須犯罪另有特殊之原因與環境等等，在客觀上足以引起一般同情，認為即予宣告法定低度刑期尤嫌過重者，始有其適用。經查，被告林宜俊所為如事實欄一、（一）所示犯行，及被告楊浩偉所為如事實欄一、（二）所示犯行，業已適用各該規定減輕其刑如上，衡情並無科以最低刑度仍嫌過苛而有情輕法重之情形，自均不得依刑法第59條之規定酌減其刑。
（十一）按有2種以上刑之加重或減輕者，遞加或遞減之；有2種
        以上之減輕者，先依較少之數減輕之，刑法第70條及71
        條第2項分別定有明文。被告許思源就如事實欄一、（
        一）所示犯行，及被告楊浩偉就如事實欄一、（二）所
        示犯行，同時有前揭減輕事由，均依法遞減之。
（十二）爰審酌被告3人無視政府嚴禁毒品之禁令，被告許思源
        為如事實欄一、（一）、（二）所示販賣第二級毒品犯
        行，被告楊浩偉為如事實欄一、（二）所示販賣第二級
        毒品未遂犯行，被告林宜俊則為如事實欄一、（一）所
        示幫助施用第二級毒品犯行，其等助長毒品氾濫之風，
        所為非是，惟念及被告3人於犯後已坦承犯行，兼衡被
        告許思源及楊浩偉販賣第二級毒品、被告林宜俊幫助施
        用第二級毒品之數量、次數、犯罪動機、手段、情節，
        及其等之智識程度及生活狀況等一切情狀，分別量處如
        主文第一、二、三項所示之刑，及就被告許思源所宣告
        之刑定應執行之刑如主文第一項後段所示，暨就被告林
        宜俊所宣告得易科罰金之刑，併諭知易科罰金之折算標
        準。
（十三）被告楊浩偉前未曾因故意犯罪受有期徒刑以上刑之宣告
        ，此有臺灣高等法院被告前案紀錄表附卷可參，其因一
        時失慮，致罹刑章，其於偵查及本院審理時對其犯行自
        白不諱，深具悔意，足認其經此偵審程序及刑之宣告後
        ，當已知所警惕，信無再犯之虞，故本院認被告楊浩偉
        所受上開刑之宣告，以暫不執行為適當，故依刑法第74
        條第1項第1款規定，併予宣告緩刑3年，惟為使被告楊
        浩偉嗣後能戒慎其行，避免再度犯罪，使其於緩刑期內
        能深知警惕，爰依刑法第74條第2項第5款之規定，諭知
        被告於本案判決確定之日起2年內，向指定之政府機關
        、政府機構、行政法人、社區或其他符合公益目的之機
        構或團體提供120小時之義務勞務，且依刑法第93條第1
        項第2款規定，諭知其於緩刑期間內應付保護管束，以
        啟自新。
（十四）沒收：
      ⒈扣案如附表二編號一所示之行動電話1具，為被告許思源
        持有，供其聯繫如事實欄一、（一）、（二）所示犯行
        所用之物，業據其供陳在卷（詳見本院訴字卷二第37頁
        ），自應依毒品危害防制條例第19條第1項規定，於被
        告許思源所犯如附表一編號一、二所示罪項下宣告沒收
        。
　　　⒉扣案如附表二編號二所示之行動電話1具，為被告楊浩偉
        持有，供其聯繫事實欄一、（二）所示販賣第二級毒品
        未遂犯行所用之物，業據其供陳在卷（詳見他字第4124
        號卷第11至17頁），自應依毒品危害防制條例第19條第
        1項規定，於被告楊浩偉所犯如附表一編號二所示罪項
        下宣告沒收。
　　　⒊扣案如附表二編號三所示之菸草檢品1包，經鑑驗後含有
        大麻成分，業經認定如前，而該包大麻係被告楊浩偉於
        如事實欄一、（二）所持有之毒品，應依毒品危害防制
        條例第18條第1項前段規定，於其所犯如附表一編號二
        所示罪項下宣告沒收銷燬。至盛裝該第二級毒品之包裝
        袋1只，以現今所採行之鑑驗方式，包裝袋仍會殘留微
        量毒品，無法將之完全析離，則該盛裝毒品之包裝袋因
        沾附毒品無法完全析離，亦應一併視為毒品，而與所盛
        裝之第二級毒品併予沒收銷燬。至於鑑驗中所費失之毒
        品，既已滅失，爰不再諭知沒收。
     ⒋未扣案之被告許思源於如事實欄一、（一）所示販賣毒品
       所得7,000元，尚未扣案，應依刑法第38條之1第1項前段
       、第3 項規定，於其所為如附表一編號一所示之罪項下
       宣告沒收，並於全部或一部不能沒收或不宜執行沒收時
       ，追徵其價額。
乙、無罪部分：
壹、公訴意旨略以：被告林宜俊與同案被告許思源共同意圖營利
    ，基於販賣第二級毒品之犯意聯絡，由同案被告許思源負責
    向真實姓名年籍不詳之人取得第二級毒品大麻後，再由被告
    林宜俊負責與買家即同案被告楊浩偉居中聯繫交易毒品事宜
    ，嗣由同案被告許思源於109年3月12日下午1時許，在臺北
    市中正區「自來水園區」附近路旁，將如附表二編號三所示
    之大麻1包交予同案被告楊浩偉而販賣得逞，因認被告林宜
    俊與同案被告許思源共犯修正前毒品危害防制條例第4條第2
    項之販賣第二級毒品罪嫌等語。
貳、按犯罪事實應依證據認定之，無證據不得認定犯罪事實，不
    能證明被告犯罪者，應諭知無罪之判決，刑事訴訟法第154
    條第2項、第301條第1項定有明文。故事實之認定，應憑證
    據，如未能發現相當證據，或證據不足以證明，自不能以推
    測或擬制之方法，為裁判基礎；且認定犯罪事實所憑之證據
    ，雖不以直接證據為限，間接證據亦包括在內，然而無論直
    接證據或間接證據，其為訴訟上之證明，須於通常一般之人
    均不致有所懷疑，而得確信其為真實之程度者，始得據為有
    罪之認定，倘其證明尚未達到此一程度，而有合理之懷疑存
    在，而無從使事實審法院得有罪之確信時，即應由法院為諭
    知被告無罪之判決。
參、公訴意旨固以被告林宜俊之供述、證人即同案被告許思源、
    楊浩偉之證述、同案被告楊浩偉行動電話內之通訊軟體對話
    紀錄截圖、現場照片、監視器錄影畫面翻拍照片、毒品鑑定
    報告書等件為主要論據，認被告林宜俊與同案被告許思源共
    同涉犯上開販賣第二級毒品罪嫌。惟訊據被告林宜俊堅詞否
    認有與同案被告許思源共犯販賣第二級毒品犯行，辯稱：伊
    只是幫助同案被告楊浩偉向同案被告許思源購買大麻，伊並
    無協助同案被告許思源販賣毒品等語。其辯護人為其辯以：
    由證人許思源之證述可知，被告林宜俊與同案被告許思源間
    ，並無販賣毒品之犯意聯絡，被告林宜俊亦未從中獲得利益
    ，其所為僅係幫助同案被告楊浩偉取得毒品，未能逕認其有
    與同案被告許思源共同販賣毒品等語。經查：
一、被告林宜俊於109年3月10日至同年月12日間，居間代同案被
    告許思源及楊浩偉聯繫毒品交易事宜後，同案被告許思源即
    於109年3月12日下午1時許，在臺北市中正區「自來水園區
    」附近路旁，將如附表二編號三所示之大麻1包交予同案被
    告楊浩偉而販賣得逞等情，業據證人許思源於本院審理中（
    詳見本院訴字卷一第362至370頁）、被告楊浩偉於警詢、偵
    查及本院審理中（見他字第4124號卷第11至17頁、第61至65
    頁、第127至132頁，偵字第8289號卷第169至170頁，本院訴
    字卷一第351至361頁）分別證述明確，並有現場照片（見偵
    字第8022號卷第55頁）、通訊軟體對話紀錄截圖（見偵字第
    8289號卷第57至157頁，他字第4124號卷第88至98頁）、扣
    案大麻之照片（見偵字第8289號卷第41至43頁）存卷可參，
    又扣案之菸草檢品1包（驗前淨重9.00公克，驗餘淨重8.97
    公克），經送驗後，檢出大麻成分，此有法務部調查局濫用
    藥物實驗室109年4月8日調科壹字第10923004930號鑑定書（
    見偵字第8289號卷第185頁）在卷可考，且為被告林宜俊所
    不爭執（詳見本院訴字卷一第158至159頁），此部分事實，
    固堪認定。
二、惟查：
（一）被告林宜俊雖曾於109年3月10日至同年月12日間，居間代
      同案被告許思源及楊浩偉聯繫109年3月12日毒品交易事宜
      ，然被告林宜俊亦曾於109年3月4日居間代其等聯繫毒品
      交易事宜，而其於109年3月4日居間聯繫購毒事宜之行為
      ，經本院認係基於幫助同案被告楊浩偉施用第二級毒品之
      犯意為之，而非與同案被告許思源共同販賣第二級毒品給
      同案被告楊浩偉（見理由欄甲、貳、一、《一》、⒉所載）
      ，可見被告林宜俊替同案被告許思源、楊浩偉居間聯繫毒
      品交易事宜，並非均係基於與同案被告許思源共同販賣毒
      品之犯意而為之，是未能僅以被告林宜俊於109年3月10日
      至同年月12日居間聯繫毒品交易事宜乙節，逕認其有與同
      案被告許思源共同販賣毒品予同案被告楊浩偉之犯意聯絡
      。
（二）再者，證人楊浩偉於本院審理中證稱：伊與被告林宜俊原
      本就認識，伊知道被告林宜俊有認識賣大麻的人，因此伊
      就請被告林宜俊幫伊聯繫購買大麻的事情；因為伊沒有同
      案被告許思源的聯絡方式，故伊委由被告林宜俊幫伊聯繫
      同案被告許思源以完成109年3月12日的那次毒品交易，伊
      印象中被告林宜俊於109年3月4日之後就有請伊直接跟同
      案被告許思源聯絡，故伊於109年3月12日就有留下同案被
      告許思源的聯絡方式等語（詳見本院訴字卷一第351至361
      頁），核與證人許思源於本院審理中證稱：伊有與被告林
      宜俊聊過伊有在販賣大麻的事情，被告林宜俊找伊幫忙拿
      毒品的話，伊就會幫忙，但伊也會賺他的錢；伊沒有同案
      被告楊浩偉的聯絡方式，伊於109年3月12日販賣大麻時，
      沒有分紅給被告林宜俊，被告林宜俊只是請伊幫忙拿毒品
      給同案被告楊浩偉，伊不知道為何被告林宜俊要幫同案被
      告楊浩偉聯繫，伊也沒有請被告林宜俊幫伊找買家等語（
      詳見本院訴字卷一第362至370頁）等語大致相符，由證人
      許思源、楊浩偉之證詞，可知係因同案被告許思源及楊浩
      偉未有對方之聯絡方式，同案被告楊浩偉方請被告林宜俊
      代其向同案被告許思源聯繫購買大麻事宜，而非同案被告
      許思源主動委請被告林宜俊代其聯繫販賣毒品事宜。又近
      年來政府為杜絕毒品之氾濫，對於查緝施用及販賣毒品之
      工作，無不嚴加執行，販賣毒品罪又係重罪，設若無利可
      圖或有特別情形，衡情一般智識正常之人當無隨意與他人
      共同為販售毒品犯行，而甘冒遭查獲及移送法辦，並受長
      期自由刑危險之理，而據證人許思源前揭證詞可知，其並
      未請被告林宜俊幫忙找尋下游買家，也未曾因被告林宜俊
      居間聯繫購毒事宜而給予其分紅或好處，在此情況下，被
      告林宜俊實無甘冒涉犯此等重罪之風險而協助同案被告許
      思源販售毒品之動機與必要，是被告林宜俊是否有與同案
      被告許思源共同販賣毒品之意，要非無疑。
（三）再衡以被告林宜俊與同案被告楊浩偉間於109年3月10日至
      同年月12日之通訊軟體對話紀錄截圖（見偵字第8289號卷
      第57至157頁），同案被告楊浩偉先稱：「兄弟」、「幫
      我問小草」，被告林宜俊方回稱：「好等等幫你問」、「
      兄弟我問了 他說還沒 可能還要等幾天」、「我禮拜四會
      再問一次」、「也是說這幾天看看阿」，可見該次交易係
      同案被告楊浩偉先聯繫被告林宜俊，請其幫忙與同案被告
      許思源聯繫購買大麻之事宜後，被告林宜俊方與同案被告
      許思源確認是否有大麻可賣給同案被告楊浩偉。此外，由
      該對話亦可知，同案被告楊浩偉請被告林宜俊代為聯繫同
      案被告許思源時，同案被告許思源尚未有足夠之大麻可供
      販售，亦未確定何時可取得大麻，實與公訴意旨認同案被
      告許思源向上游取得大麻後，方請被告林宜俊與同案被告
      楊浩偉聯繫毒品買賣事宜之情不同。是被告林宜俊是否有
      公訴意旨所指與同案被告許思源共同販賣毒品之犯意，實
      屬有疑。復觀本案卷證資料，並無其他積極證據足以證明
      被告林宜俊確有與同案被告許思源共同販賣第二級毒品給
      同案被告楊浩偉之犯意聯絡或其他犯行之分擔，自未能以
      該罪相繩。
（四）至被告林宜俊雖供稱其於109年3月12日係與同案被告楊浩
      偉共同販賣第二級毒品大麻給佯裝買家之員警等語（詳見
      本院訴字卷二第179頁），惟此部分未經檢察官起訴，本
      院無從併予審究，則其是否另與同案被告楊浩偉共同為販
      賣第二級毒品未遂犯行，宜由檢察官另為適法之處理，併
      此敘明。　　　
肆、綜上所述，被告林宜俊所辯，非不可採，且本案依檢察官所
    提出之證據，尚不足以證明被告林宜俊有為公訴意旨此部分
    所指販賣第二級毒品犯行，而檢察官既無法為充足之舉證，
    無從說服本院以形成此部分被告有罪之心證，本院本於「罪
    證有疑、利於被告」之原則，自應為有利於被告林宜俊之認
    定。從而，本案就此部分不能證明被告林宜俊犯罪，依法自
    應為無罪之諭知，以昭審慎。　　
據上論斷，應依刑事訴訟法第299條第1項前段、第300條、第301
條第1項，修正前毒品危害防制條例第4條第2項、第6項、第17條
第2項，毒品危害防制條例第10條第2項、第17條第1項、第18條
第1項、第19條第1項，刑法第2條第1項前段、第11條、第30條第
1項前段、第2項、第25條第1項、第2項、第59條、第51條第5款
、第41條第1項前段、第74條第1項第1款、第2項第5款、第93條
第1項第2款、第38條之1第1項前段、第3項，判決如主文。
本案經檢察官郭建鈺提起公訴，檢察官邱曉華到庭執行職務。
中　　華　　民　　國　　111 　年　　7 　　月　　4 　　日
                  刑事第六庭審判長法  官  黃傅偉
　　　　　　　　　　　　　　　　　法  官  劉俊源
　　　　　　　　　　　　　　　　　法  官  李佳靜
上正本證明與原本無異。
如不服本判決應於收受送達後20日內向本院提出上訴書狀，並應
敘述具體理由；其未敘述上訴理由者，應於上訴期間屆滿後20日
內向本院補提理由書（均須按他造當事人之人數附繕本）「切勿
逕送上級法院」。
中　　華　　民　　國　　111 　年　　7 　　月　　5 　　日
                                  書記官  林珊慧
　　　　　　　　　　　　　　　　　
附表一
編號 犯罪事實 罪名及宣告刑  一 事實欄一、（一）所示犯罪事實 許思源犯販賣第二級毒品罪，處有期徒刑壹年拾月。扣案如附表二編號一所示之物沒收，未扣案之犯罪所得新臺幣柒仟元沒收，於全部或一部不能沒收或不宜執行沒收時，追徵其價額。 林宜俊幫助犯施用第二級毒品罪，處有期徒刑貳月，如易科罰金，以新臺幣壹仟元折算壹日。  二 事實欄一、（二）所示犯罪事實 許思源犯販賣第二級毒品罪，處有期徒刑參年拾月。扣案如附表二編號一所示之物沒收。 楊浩偉犯販賣第二級毒品未遂罪，處有期徒刑拾月。緩刑參年，緩刑期間付保護管束，並應於本判決確定之日起貳年內，向指定之政府機關、政府機構、行政法人、社區或其他符合公益目的之機構或團體，提供壹佰貳拾小時之義務勞務。扣案如附表二編號二所示之物沒收，如附表二編號三所示之物沒收銷燬。 
附表二　　　　　　　　　　　　　　　　　
編號 扣押物品名稱及數量  一 被告許思源所有搭配門號0000000000號之行動電話1具（含SIM卡1枚）  二 被告楊浩偉所有搭配門號0000000000號之行動電話1具（含SIM卡1枚）  三 含有大麻成分之菸草檢品1包（含包裝袋1只，驗前淨重9.00公克，驗餘淨重8.97公克） 
附錄本案論罪科刑法條全文：
修正前毒品危害防制條例第4條
製造、運輸、販賣第一級毒品者，處死刑或無期徒刑；處無期徒
刑者，得併科新臺幣2,000萬元以下罰金。
製造、運輸、販賣第二級毒品者，處無期徒刑或7年以上有期徒
刑，得併科新臺幣1,000萬元以下罰金。
製造、運輸、販賣第三級毒品者，處7 年以上有期徒刑，得併科
新臺幣700萬元以下罰金。
製造、運輸、販賣第四級毒品者，處5 年以上12年以下有期徒刑
，得併科新臺幣300萬元以下罰金。
製造、運輸、販賣專供製造或施用毒品之器具者，處1 年以上7
年以下有期徒刑，得併科新臺幣100萬元以下罰金。
前五項之未遂犯罰之。 

毒品危害防制條例第10條
施用第一級毒品者，處6月以上5年以下有期徒刑。
施用第二級毒品者，處3年以下有期徒刑。